【裁判字號】    95,台上,2624
【裁判日期】    950511
【裁判案由】    強盜
【裁判全文】
最高法院刑事判決            九十五年度台上字第二六二四號
    上  訴  人  甲○○
                        26號.
                乙○○
                        456.
                丙○○
                        497.
    共      同
    選任辯護人  陳世煌律師
上列上訴人等因強盜案件，不服台灣高等法院台中分院中華民國
九十五年三月七日第二審判決（九十五年度上訴字第一二六號，
起訴案號：台灣台中地方法院檢察署九十四年度偵字第一一一五
九號），提起上訴，本院判決如下：
    主  文
原判決撤銷，發回台灣高等法院台中分院。
    理  由
本件原判決撤銷第一審之科刑判決，改判論處上訴人甲○○、乙
○○、丙○○共同意圖為自己不法之所有，攜帶兇器，以強暴脅
迫，致使不能抗拒，而取他人之物罪刑，固非無見。
惟查：有罪判決書所記載之犯罪事實，為論罪科刑適用法律之基
礎，故凡於適用法律有關之重要事項，必須詳加認定，明確記載
，然後於理由內敘明犯罪事實所憑之證據及認定之理由，始足為
適用法律之依據。原判決事實欄載稱：上訴人共同基於意圖為自
己不法所有之犯意聯絡，由丙○○打開其駕駛甲○○所有自用小
客車後車廂，讓甲○○下車自後車廂取出丙○○所有客觀上具有
危險性足資為兇器使用之未開鋒巴基斯坦手工刀一支，甲○○即
叫乙○○下車，丙○○則駕車離去等待接應，甲○○持該刀與乙
○○走至對向車道之車牌號碼三五二三─ＦＦ號自用小客車停放
處，由甲○○拍打該車車窗，吵醒正在車內睡覺之丁○○，並假
稱警察臨檢，要求丁○○下車，丁○○不明所以依言下車，甲○
○見狀即取出上開刀械指向丁○○，脅迫丁○○，旋又以強暴行
為推開丁○○，致使丁○○不能抗拒，分別迅速進入該車之正、
副駕駛座內，由甲○○駕車揚長而去，而搶得丁○○所管領支配
之上開自用小客車及其所有置放車內財物等情，乃論上訴人等三
人均成立刑法第三百三十條第一項之攜帶兇器強盜罪。其中所載
丙○○開啟後車廂，讓甲○○取去作案用刀械，及乙○○於甲○
○前往強盜被害人丁○○管領之自用小客車及其所有財物時隨行
並在場，但丙○○、乙○○二人於甲○○決意前往下手實施強盜
之前，如何係與甲○○間原即有共同強盜之謀議，並基於犯意聯
絡而分別為該部分之強盜分擔行為，事實並未盡周詳；丙○○、
乙○○二人既均否認知情強盜並參與甲○○之犯行，原審就該強
盜犯意聯絡之事實，未為翔實記載認定，遽論丙○○、乙○○二
人為強盜之共同正犯，自有未洽。又依被害人於偵審中所供，或
稱「伊有看到二個人在伊前面，二個人都有拿刀子，一個放在伊
脖子後面，一個在伊前面說搶劫」，或稱「跟伊面對面的歹徒是
右手拿刀，手臂伸直，刀尖指著伊的身體，刀尖距離伊的身體大
約三十公分左右」等語，甲○○、乙○○當時之行為，如何係已
達至使被害人不能抗拒之程度，而合於強盜之構成要件？原審並
未敘明認定之依據及理由，另對於作案時係二名歹徒均持刀，抑
僅一人持未開鋒巴基斯坦手工刀一支，被害人前後供述之紛歧，
亦未說明取捨證據之理由；且甲○○對被害人假稱警察臨檢，要
求其下車，倘屬無訛，其既有冒充公務員而行使其職權之情事，
合於刑法第一百五十八條之構成要件，該部分行為應否論罪及與
所犯強盜罪之關係為何？原審未為說明審究，併難謂無判決理由
不備之違誤。以上或為上訴意旨所指摘，或為本院得依職權調查
之事項，應認原判決有撤銷發回更審之原因。
據上論結，應依刑事訴訟法第三百九十七條、第四百零一條，判
決如主文。
中    華    民    國  九十五  年    五    月   十一   日
                      最高法院刑事第七庭
                          審判長法官  呂  潮  澤
                                法官  吳  昆  仁
                                法官  孫  增  同
                                法官  趙  文  淵
                                法官  吳      燦
      本件正本證明與原本無異
                                      書  記  官
中    華    民    國  九十五  年    五    月   十六   日
                                                      Ｅ


司法院資訊處製作；財團法人民間司法改革基金會備份。
